臺灣臺北地方法院刑事判決　　　　　　　　　　　　　九十一年度交易字第四二號
　　公　訴　人　臺灣臺北地方法院檢察署檢察官
　　被　　　告　乙○○　男　三.
　　選任辯護人　許世正律師
右列被告因過失傷害案件，經檢察官聲請以簡易判決處刑（九十年度偵字第一七五○
號），經本院台北簡易庭受理後（受理案號為九十一年度北交簡字第七七三號），認
不宜以簡易判決處刑，移送前來，本院適用通常程序判決如左：
    主  文
乙○○因過失傷害人，處拘役參拾日，如易科罰金以參佰元折算壹日。緩刑貳年。
    事    實
一、乙○○於民國八十九年六月八日上午七時三十五分許，在台北市○○路○段三五
    ○巷口附近步行，明知行人應依號誌指示行走及穿越馬路應走行人穿越道，竟疏
    未注意行走於行人穿越道，且未遵照號誌指示即貿然由西向東穿越馬路，進入基
    隆路一段北往南快車道，適丙○○騎乘車號ＢＢＤ－七七一號重型機車，以超逾
    時速四十公里之速度沿該路北往南第一快車道行駛行經該處，見狀閃煞不及與乙
    ○○發生碰撞，丙○○因而人車倒地，受有頭部外傷、臉部撕裂傷、胸部挫傷、
    左手臂擦傷等傷害，乙○○亦因此受有頭部外傷合併顏面撕裂傷、慢性硬腦膜下
    出血之傷害（丙○○涉犯過失傷害罪部分，因其嗣後意外死亡而經檢察官為不起
    訴處分確定）。
二、案經丙○○訴請台北市政府警察局信義分局報告台灣台北地方法院檢察署檢察官
    偵查聲請簡易判決處刑。
    理    由
一、訊據被告乙○○固坦承確有於上揭時、地與告訴人丙○○所騎乘機車碰撞發生車
    禍，致告訴人受傷之事實，惟否認伊有過失，辯稱：事發時伊係行走於行人穿越
    道上，且未闖紅燈云云。惟查：
    (一)右揭犯罪事實，業據告訴人迭於警訊、偵訊中指述歷歷，並有其提出之台北醫
      學院附設醫院診斷證明書各一紙附卷可稽。
    (二)又觀諸警製之道路交通事故調查報告表，碰撞發生後告訴人騎乘之機車碎片及
      被告之血跡均位在基隆路一段北往南第一快車道上，與路口之行人穿越道直線
      距離各為八點一公尺、九點九公尺，可知本件事故碰撞發生地係在基隆路一段
      北往南第一快車道上，而非行人穿越道上。再者，當日在肇事地點附近（基隆
      路、松壽路口）執行交通指揮勤務之警員甲○○於偵查中及本院審理時均結證
      稱：被告於前開時、地未行走於行人穿越道，闖越紅燈西向東穿越馬路進入快
      車道，告訴人則係遵照號誌指示行車等語明確（偵卷第四十八至五十頁訊問筆
      錄、本院九十一年十一月二十八日審判筆錄參照），益證被告前揭辯詞與事實
      不符，並無可採。
    (三)按行人在設有行人穿越道路段，必須經由行人穿越道穿越道路，不得在其三十
      公尺範圍內穿越道路；行人穿越道有燈光號誌者，應依號誌之指示前進，行為
      時道路交通安全規則第一百三十四條第一款、第三款分別定有明文，此等法規
      為週知之交通安全規範，被告對此實難諉稱不知。而依卷附道路交通事故調查
      報告表所載，事發當時天候晴、日間有自然光線、肇事路段係市區道路、乾燥
      、無缺陷、無障礙物、視距良好，並無不能注意行人穿越道所在位置及交通號
      誌變換狀況情事，被告竟疏未注意，未行走於行人穿越道上且闖越紅燈，貿然
      進入快車道欲穿越道路而肇事，致告訴人受有如事實欄所載之傷害，伊對本件
      事故之發生為有過失，至屬明確，台北市政府交通局九十年十月十五日北市交
      鑑意字第五七二七號台北市車輛行車事故鑑定案件覆議意見書對本件事故之肇
      因，亦認被告有未依號誌指示行走、穿越道路未依規定行走行人穿越道之過失
      ，有該覆議意見書附卷可參。另事發時之道路交通安全規則第九十三條第一項
      規定：「行車速度在市區道路時速不得超過四十公里」，告訴人於事發後即向
      處理之交通警員表示其係以時速四十至五十公里之速度行車，有交通事故談話
      紀錄表在卷可稽（偵卷第十三頁參照），則告訴人於事發之際係超速行駛，對
      本件事故之發生同有過失甚明，惟被告之過失責任，尚未能因告訴人與有過失
      而告解免。又告訴人因本件事故受有如事實欄所載之傷害，與被告之過失行為
      間實有相當因果關係。綜上，本案事證明確，被告過失犯行洵堪認定，應依法
      論科。
二、核被告所為，係犯刑法第二百八十四條第一項前段之過失傷害罪。卷內所附之警
    製自首調查表雖載明：「報案人或勤務中心轉來資料未報明肇事人姓名，警員前
    往處理時，肇事人在場，並當場承認為肇事人」，惟未記載適用該表之當事人姓
    名，再參以被告自承事故發生後伊旋即昏迷，待清醒時已在救護車上，未在現場
    等候警員處理（本院九十一年十一月二十八日審判筆錄參照）、及丙○○於警詢
    時表示事發現場附近有交通警察值勤，其於事發後便報警前來處理等語（偵卷第
    四頁談話筆錄參照），可知前開自首調查表適用對象為丙○○，不及於被告，應
    予敘明。爰審酌被告之智識程度、過失情節、所生危害、肇事後丙○○另因意外
    死亡，故未能與之達成和解等情狀，量處如主文所示之刑。被告行為後，刑法第
    四十一條已於九十年一月四日修正，嗣經總統於九十年一月十日公布，並自同年
    一月十二日起生效，依現行刑法第四十一條第一項前段：「犯最重本刑為五年以
    下有期徒刑以下之罪，而受六個月以下有期徒刑或拘役之宣告，因身體、教育、
    職業、家庭之關係或其他正當事由，執行顯有困難者，得以一元以上三元以下折
    算一日，易科罰金」之規定，較諸修正前之刑法第四十一條以「犯最重本刑為三
    年以下有期徒刑以下之刑之罪，而受六月以下有期徒刑或拘役之宣告」，始得易
    科罰金之規定，以修正後現行刑法第四十一條第一項前段之規定有利於被告，被
    告行為時雖在刑法第四十一條修正生效前，惟依刑法第二條第一項前段規定，仍
    應適用裁判時即修正後之刑法第四十一條第一項前段規定，諭知易科罰金之折算
    標準。末查，被告前未曾受有期徒刑以上刑之宣告，有臺灣高等法院檢察署刑案
    紀錄簡覆表附卷可按，伊因一時疏失，致觸犯本件犯行，經此次教訓，當知所警
    惕，而無再犯之虞，本院認前開對伊宣告之刑，以暫不執行為適當，爰併宣告緩
    刑二年，以啟自新。
據上論斷，依刑事訴訟法第四百五十二條、第二百九十九條第一項前段，刑法第二條
第一項前段、第二百八十四條第一項前段、第四十一條第一項前段、第七十四條第一
款，罰金罰鍰提高標準條例第一條前段、第二條，判決如主文。
本案經檢察官丁○○到庭執行職務
中      華      民      國      九十一    年      十二     月    十二   日
                                      臺灣臺北地方法院交通法庭
                                          法  官  陳婷玉
右正本證明與原本無異。
如不服本判決，應於判決送達後十日內，向本院提出上訴狀。
                                          書記官  陳弘文
中      華      民      國      九十一    年      十二     月    二十  日
附錄本案所犯法條全文
刑法第二百八十四條
一因過失傷害人者，處六月以下有期徒刑，拘役或五百元以下罰金。致重傷者，處一
　年以下有期徒刑，拘役或五百元以下罰金。
二從事業務之人，因業務上之過失傷害人者，處一年以下有期徒刑、拘役或一千元以
　下罰金。致重傷者，處三年以下有期徒刑，拘役或二千元以下罰金。
